最　高　行　政　法　院　裁　定
　　　　　　　　　　　　　　　　　　 96年度裁字第01923號
聲　請　人　甲○○
上列聲請人因與相對人福建省連江縣地政事務所間聲請停止執行
事件，對於中華民國95年11月16日本院95年度裁字第02561號裁
定，聲請再審，本院裁定如下：
　　主  文
再審之聲請駁回。
再審訴訟費用由聲請人負擔。
　　理  由
一、按為確定裁定基礎之民事或刑事判決及其他裁判或行政處分
    ，依其後之確定裁判或行政處分已變更者，依行政訴訟法第
    283條準用同法第273條第1項第11款之規定，當事人固得據
    以聲請再審，惟須變更前之民事或刑事判決及其他裁判或行
    政處分，經前訴訟援為裁判基礎，始有本款規定之適用。如
    確定裁判非以變更前之裁判或行政處分為其裁判之基礎，而
    係法院自行依證據認定事實，以為判斷，即不在本款適用範
    圍。此所謂其他裁判，係指民事或刑事以外之裁判而言，檢
    察官之起訴書，既非裁判，自不包括在內。又同法第273條
    第1項第13款所稱發見未經斟酌之重要證物者，係指該證物
    在前訴訟程序中即已存在而當事人不知其存在，或雖知有此
    ，而不能使用，現始發現或得使用者而言，並以如經斟酌可
    受較有利益之裁判者為限。
二、聲請人於原審法院聲請停止執行，略以：其於民國（下同）
    92年連江縣土地總登記期間，向相對人申請連江縣莒光鄉○
    ○段403、403-1、403-4、403-6地號土地複丈及登記，因與
    相鄰土地界址糾紛，遭相對人駁回。嗣經聲請人及訴外人鄭
    碧海、鄭坤官、鄭飛龍（下稱鄭碧海等）提起確認土地所有
    權存在之民事訴訟，經福建連江地方法院94年2月3日92年度
    連訴字第6號判決及福建高等法院金門分院95年3月1日94年
    度上易字第5號判決確定在案。聲請人及鄭碧海等於95年4月
    10日向相對人申請前開土地所有權登記，相對人以95年4月
    19日連地所字第0950000764號函准許聲請人依92年申請書收
    件審查。該函就系爭地號、相關位置、土地面積自有拘束相
    對人及關係人之效力，為行政處分。惟聲請人於95年5月4日
    向相對人就莒光鄉○○段403-2地號土地申請複丈，相對人
    以95年5月5日連地所字第0950001125號函附95年連地丈字第
    004800號土地複丈結果通知書函送聲請人，聲請人發現相對
    人竟將連江縣莒光鄉○○段403-2地號自行分割為大坪段403
    -2及403-6地號，此一新編地號為違法，遂於95年5月13日及
    95年5月23日分別請求相對人撤銷該新編莒光鄉○○段403-6
    地號之編號及「就未登記土地原編定莒光鄉○○段403、403
    -1、403-4、403-6地號回復載入地籍公告圖以為公示處理及
    依申請完成複丈並將複丈成果併土地登記案審查」。相對人
    以95年5月19日連地所字第0950001213號函復「．．．403、
    403-1、403-4、403-6地號，尚未依土地法第50條規定辦理
    地籍圖公布，目前屬暫編地號．．．且依規定辦理相關地號
    整併後，再依法辦理地籍圖公布。」及95年8月4日095連地
    所字第004800號函復「．．．經查本所依法分割之土地之號
    並無錯誤，但為求慎重應另陳報上級一併了解後處理函覆」
    。聲請人再於95年8月8日向相對人就系爭土地申請複丈，經
    相對人以95年8月14日連地所字第0950002305號函，以上開
    區域尚未依法辦竣測量及土地登記，否准所請。嗣聲請人向
    相對人申請就莒光鄉○○段403-2地號法院判決分割案件，
    相對人辦理分割完畢，並以95年8月18日連地登畢字第09500
    00031號函通知聲請人。茲因相對人於聲請人依上開民事確
    定判決申請複丈及登記之土地權利未確定前，強行將莒光鄉
    ○○段403-6地號在上開民事確定判決之原址為銷號，致上
    開民事確定判決之莒光鄉○○段403-6地號相關位置、面積
    成滅失狀態，違背誠實信用及信賴保護之法律原則，並有權
    利濫用之違法，已造成聲請人土地權利有不能實現或甚難實
    現之虞，將發生難於回復之損害，且有急迫情事，爰依行政
    訴訟法第116條第3項規定，聲請原審法院於行政訴訟起訴前
    ，命「相對人就連江縣莒光鄉○○段403-2地號分割後另一
    筆重複為大坪段403-6地號之適用及系爭土地之整編合併均
    停止執行，暨停止相對人95年5月5日連地所字第0950001125
    號函附土地複丈結果通知書及95年5月19日連地所字第09500
    01213號函及95年8月16日連地登字第02010號收件處分之效
    力及處分執行及程序衍行之全部，並回復未執行前之狀態。
    」經原審法院95年度停字第98號裁定（下稱原審裁定）駁回
    ，聲請人提起抗告，經本院95年度裁字第02561號裁定（下
    稱原裁定）駁回。茲聲請人以原裁定有行政訴訟法第273條
    第1項第11款、第13款再審情形，聲請再審。
三、查原裁定係以：行政訴訟法第116條第1項、第3項規定「原
    處分或決定之執行，除法律另有規定外，不因提起行政訴訟
    而停止。」「於行政訴訟起訴前，如原處分或決定之執行將
    發生難於回復之損害，且有急迫情事者，行政法院亦得依受
    處分人或訴願人之聲請，裁定停止執行。但於公益有重大影
    響者，不在此限。」必須情況緊急，非即時由行政法院予以
    處理，則難以救濟，始謂「有急迫情事」，否則應待合法完
    成訴願程序，方得聲請行政法院停止執行。又所謂原處分或
    決定之執行，乃指行政處分之執行而言。而行政處分依行政
    程序法第92條第1項規定係指行政機關就公法上具體事件所
    為之決定或其他公權力措施而對外直接發生法律效果之單方
    行政行為而言；至行政機關所為通知、單純事實之敘述、理
    由之說明或就法令所為之釋示，對人民之權利尚不發生具體
    之法律上效果，即非行政處分。倘無具有執行力之行政處分
    存在或對於不得為爭訟對象之非行政處分聲請裁定停止執行
    ，即與上開規定停止執行之要件不符。本件聲請人向原審法
    院聲請裁定停止執行事項中關於95年5月5日連地所字第0950
    001125號函附土地複丈結果通知書及95年5月19日連地所字
    第0950001213號函部分：原審裁定以此部分聲請人雖曾提起
    訴願，惟該第0950001125號函意旨，僅係檢送連江縣莒光鄉
    ○○段403- 2地號土地複丈結果通知書給聲請人及相關單位
    ，為觀念通知，對聲請人之權利尚不發生具體之法律上效果
    ，非行政處分。第0950001213號函意旨：「主旨：有關台端
    陳請撤銷本所95年5月5日連地所字第0950001125號函附95年
    5月4日95年連地丈字第004800號土地複丈結果通知書乙案，
    如復說明，請查照。說明：．．．三、依地籍測量實施規則
    第三編第20 4條及233條規定，土地複丈專指已依法辦竣地
    籍登記及土地登記之土地而言。．．．403、403-1、403-4
    、403 -6地號，尚未依土地法第50條規定辦理地籍圖公布，
    目前屬暫編地號．．．且依規定辦理相關地號整併後，再依
    法辦理地籍圖公布。」係單純事實之敘述、理由之說明，對
    聲請人之權利亦尚未發生具體之法律上效果，並非行政處分
    ，訴願決定亦不予受理，聲請人就上開2件函文聲請停止執
    行，於法不合。至於其餘聲請停止執行部分：聲請人均未經
    提起訴願，依聲請人所提證物17、19之訴願書之訴願事項，
    亦與此部分不同，其逕向原審法院聲請停止執行，顯欠急迫
    性之要件性；況相對人95年8月16日連地登字第02010號收件
    ，係聲請人向相對人申請就莒光鄉○○段403-2地號法院判
    決分割案件，而相對人已辦理登記完畢，並以95年8月18日
    連地登畢字第0950000031號函通知聲請人，是相對人就該收
    件既已辦理登記完畢，即已屬執行完畢，聲請人猶對該收件
    及處分執行及程序之全部聲請停止執行，並請求回復未執行
    前之狀態，自不符聲請停止執行之規定。另關於相對人就連
    江縣莒光鄉○○段403-2地號分割後另一筆重複為大坪段403
    -6地號之適用及系爭土地之整編合併部分；依地籍測量實施
    規則第204條第1款、第233條規定，土地複丈專指已依法辦
    竣地籍登記及土地登記之土地而言。本件系爭土地尚未土地
    總登記，亦未依土地法第50條規定辦理地籍圖公布，目前屬
    暫編地號，相對人於該過程中所為上開地號之分割或整併，
    尚難謂係就公法上具體事件所為而對外直接發生法律效果之
    單方行政行為，非屬行政處分，聲請人就此部分聲請停止執
    行，亦有未合，而駁回其聲請。經核原審裁定就聲請人聲請
    停止執行事項，依行政訴訟法第116條規定，已逐項詳細論
    述其不符停止執行要件之理由，而駁回其聲請，並無裁定不
    備理由，或理由矛盾等情事，揆諸前揭規定及說明，核無不
    合；又本院90年度判字第2527號係有關所有權登記事件判決
    ，與本件聲請停止執行事件，案情有別，聲請人尚難執該判
    決資為本件對其有利之論據；此外，聲請人所提其他與停止
    執行要件無關之事由，指摘原裁定違誤，求予廢棄，難認有
    理由等，而駁回聲請人之抗告。
四、本院查：聲請人主張有行政訴訟法第273條第1項第11款再審
    情事，係以「莒光鄉○○段403-2地號民事法院判決分割後
    另一筆重複為大坪段403-6地號之土地複丈之後續完成土地
    登記，對外發生法律效果之行政登記處分。」為由，並無何
    為裁判基礎之民事判決經裁判變更或何行政處分經嗣後之行
    政處分予以變更，顯無本款再審理由。另聲請人主張有行政
    訴訟法第273條第1項第13款發見之新證物不外乎：連江縣政
    府86年7月3日（86）連民地字第09019號公告及相對人93（
    11）連地丈字第6100號戶地測量地籍資料。前開連江縣政府
    公告，係公告莒光鄉辦理土地總登記受理期限及登記相關事
    宜，與土地總登記或地籍圖之公告不同。相對人93（11）連
    地丈字第6100號戶地測量地籍資料，係相對人依福建金門地
    方法院連江民事庭囑託所為複丈資料，內含檢測記錄、觀測
    及計算資料、檢測資料（圖根或控制點資料）、宗地資料、
    調查表、複丈參考圖、複丈處理結果清冊及其他資料等。上
    述公告及戶地測量地籍資料，與原審裁定及原裁定認系爭第
    0000000000號、第0950001213號函均非行政處分，不得聲請
    停止執行；聲請人其餘聲請停止執行部分，均未經提起訴願
    ，顯欠急迫性，不符聲請停止執行要件等由而駁回其停止執
    行之聲請，尚無影響，原審裁定及原裁定縱予斟酌，亦無從
    為較有利聲請人之裁判，揆諸首揭說明，即不符行政訴訟法
    第273條第1項第13款所定新證物。聲請人再審之聲請，顯無
    再審理由，應予駁回。
五、依行政訴訟法第283條、第278條第2項、第104條、民事訴訟
    法第95條、第78條，裁定如主文。
中　　華　　民　　國　　96　　年　　8　　 月　　23　　日
                  第一庭審判長法  官　高　啟　燦
                              法  官  黃　璽　君
                              法  官　廖　宏　明
                              法  官　楊　惠　欽
                              法  官　林　樹　埔
以  上  正  本  證  明  與  原  本  無  異
中　　華　　民　　國　　96　　年　　8　　 月　　24　　日
　　　　　　　　　　　　　　　書記官　邱　彰　德
